【裁判字號】    98,上訴,756
【裁判日期】    990309
【裁判案由】    毒品危害防制條例
【裁判全文】
臺灣高等法院臺南分院刑事判決         98年度上訴字第756號
上  訴  人
即  被  告  甲○○
選任辯護人  鄭世賢律師
上列上訴人因毒品危害防制條例案件，不服臺灣臺南地方法院96
年度訴字第1459號中華民國98年4月21日第一審判決（起訴案號
：臺灣臺南地方法院檢察署96年度偵字第14062號），提起上訴
，本院判決如下：
    主  文
原判決關於甲○○共同運輸第一級毒品既遂、未遂部分及定執行
刑部分均撤銷。
甲○○共同運輸第一級毒品，未遂，處有期徒刑捌年。扣案之海
洛因包（合計淨重捌零點肆捌公克）沒收銷燬，扣案之金業牌
卡式磁帶收錄放音機壹台、MOTOROLA牌行動電話壹支（內附00
00000000號SIM卡壹只）、膠帶壹包均沒收。
甲○○被訴於九十六年五月十八日共同運輸第一級毒品既遂部分
無罪。
    事  實
一、甲○○明知綽號「龍哥」之李憲能（檢察官另案偵查中）委
    託其以「王靜娟」名義前往快遞公司代領之包裹，其內夾藏
    李憲能購自大陸地區之第一級毒品海洛因，竟與李憲能及綽
    號「王哥」之不詳姓名成年男子，共同基於運輸第一級毒品
    海洛因之犯意聯絡，依照李憲能之指示，於民國96年5月22
    日由「王哥」開車搭載甲○○前往臺南市○○路○段176號「
    GDA音速快遞公司」欲領取內藏海洛因之快遞包裹，因發現
    有人跟蹤，經甲○○及「王哥」以0000000000行動電話（平
    時由「王哥」持用）與李憲能所使用之0000000000號行動電
    話聯絡，由李憲能指示甲○○先行下車，並令「王哥」再開
    車繞行一圈查看，甲○○遂下車並另搭乘其臨時所叫之牌照
    號碼666-MV號計程車（起訴書誤載為「王哥」所駕駛），於
    當日下午13時30分許，前往「GDA音速快遞公司」簽署收件
    人「王靜娟」之姓名以領取快遞包裹後，欲上車離開之前，
    經長期監聽0000000000號、0000000000號（甲○○持用）行
    動電話而得知李憲能等人將於該日前來領取毒品而預先在「
    GDA音速快遞公司」門口埋伏之海岸巡防總局中部地區巡防
    局雲林機動查緝隊人員查獲而未及啟運，並扣有該快遞包裹
    及李憲能所有供甲○○持以聯絡運輸海洛因事宜之MOTOROLA
    牌行動電話1支（內附0000000000號SIM卡1只），「王哥」
    則趁隙逃逸。嗣經查緝隊人員拆解包裹後，於包裹內之收錄
    放音機內起獲第一級毒品海洛因3包（合計淨重80.48公克）
    及綑綁毒品用之膠帶1包。
二、案經海岸巡防總局中部地區巡防局移送雲林地方法院檢察署
    呈請臺灣高等法院臺南分院檢察署核轉嘉義地方法院檢察署
    再轉由臺灣臺南地方法院檢察署檢察官偵查起訴。
    理  由
甲、關於證據能力之說明：
    本件被告、選任辯護人及檢察官就下列所引用之事證，均同
    意採為證據（見本院卷第24頁），且本院審酌前開證據資料
    之取得，均無不法採證之情事，並與待證事實具有關聯性，
    因認均具證據能力，合先敘明。
乙、有罪部分：
一、上揭事實，迭據被告甲○○迭於警詢、偵查、原審及本院審
    理時供承不諱（見警卷第9頁、偵一卷第15-17頁、原審卷一
    第29頁、本院卷第36頁反面）。其自白核與證人即查緝員黃
    國暉、洪意林於原審證述監聽與查獲被告之情節相符（見原
    審卷一第372、376-377頁），並有0000000000號及00000000
    00號行動電話於96年5月22日之監聽譯文（原審卷一第202-2
    03及235頁）、被告依照李憲能之指示以「王靜娟」名義簽
    領快遞包裹之收件存根聯影本（警卷第8頁）及查緝照片（
    警卷第23-29頁）在卷可稽。復有金業牌卡式磁帶收錄放音
    機1臺、MOTOROLA牌行動電話1支、膠帶1包及第一級毒品海
    洛因3包扣案可資佐證。又上開海洛因3包經送法務部調查局
    鑑定結果，確屬第一級毒品海洛因無訛，合計淨重80.48公
    克，有法務部調查局96年7月30日調科壹字第09623058660號
    鑑定書附卷可憑（偵二卷第3頁）。足認被告之自白與事實
    相符，是本件事證明確，被告犯行應堪認定。
二、按毒品危害防制條例之運輸毒品罪，所謂「運輸」，係指本
    於運輸意思而搬運輸送而言。倘其有此意圖者，一有搬運輸
    送之行為，犯罪即已成立，並非以運抵目的地為完成犯罪之
    要件。換言之，區別該罪既遂、未遂之依據，應以「已否起
    運」為準，既已起運，其輸送行為即已完成，不以達到目的
    地為既遂條件（最高法院95年度台上字第4618號判決參照）
    。本件被告前往「GDA音速快遞公司」領取內藏海洛因之包
    裹前後，依卷附監聽譯文所示，李憲能所持用0000000000號
    行動電話之基地臺位置在臺南縣永康市網寮地區（見原審卷
    一第202-203頁），足認被告與李憲能及「王哥」原計畫由
    被告在位於臺南市○○路○段176號之「GDA音速快遞公司」
    內領取內藏海洛因之包裹後，運輸至李憲能所在之臺南縣永
    康市網寮地區交付李憲能。而被告於上開時地，在「GDA 音
    速快遞公司」簽名並取貨後欲上車離開前，即為預先前往埋
    伏之查緝員黃國暉及洪意林逮捕之事實，亦經證人黃國暉及
    洪意林於原審結證甚詳（見原審卷一第372、376頁）。被告
    既係基於運送第一級毒品之犯罪故意，且已於「GDA音速快
    遞公司」人員所出示之收件存根聯上簽名並領取包裹，欲將
    海洛因持交李憲能所在處所，當已有搬運輸送而屬著手於運
    輸毒品之構成要件行為，自為運輸毒品之正犯而非幫助犯。
    惟本件查獲被告過程係海岸巡防總局中部地區巡防局雲林機
    動查緝隊人員埋伏於「GDA音速快遞公司」店外，並於被告
    甫領取該批毒品之後，即行逮捕被告，被告於客觀上既未及
    上車將毒品運離現場，難認其行為已達起運毒品之程度，是
    被告之行為尚屬未遂階段。
三、又被告犯罪後，毒品危害防制條例部分條文業於98年5月經
    修正通過，於同年月20日經總統公布、22日生效。其中：(1)
    該條例第4條第1項關於運輸第一級毒品部分，修法後法定刑
    為「處死刑或無期徒刑；處無期徒刑者，得併科新臺幣二千
    萬元以下罰金」，較之修正前該條項法定刑為「處死刑或無
    期徒刑；處無期徒刑者，得併科新臺幣一千萬元以下罰金」
    ，修正後之規定，已將併科罰金之數額由一千萬元以下，提
    高為二千萬元以下；(2)同條例第17條修正前規定：「犯第4
    條第1項至第4項、第5條第1項至第4項前段、第6條第1項至
    第4項、第7條第1項至第4項、第8條第1項至第4項、第10條
    或第11條第1項、第2項之罪，供出毒品來源，因而破獲者，
    得減輕其刑。」修正後規定為：「犯第4條至第8條、第10條
    或第11條之罪，供出毒品來源，因而查獲其他正犯或共犯者
    ，減輕或免除其刑（第1項）。犯第4條至第8條之罪於偵查
    及審判中均自白者，減輕其刑（第2項）」。按法律之適用
    應整體綜合比較後，採最有利於被告之原則適用，非可割裂
    為之。本件經綜合比較後，被告於偵審均自白犯行，得以適
    用修正後毒品危害防制條例第17條第2項之規定減輕其刑，
    故綜合比較後，其所犯運輸第一級毒品未遂罪，應依刑法第
    2條第1項但書之規定，適用修正後之毒品危害防制條例第4
    條第6項、第1項之規定論處。
四、核被告之所為，係犯修正後毒品危害防制條例第4條第6項（
    起訴書誤載為第5項）、第1項之運輸第一級毒品未遂罪。被
    告與「王哥」及李憲能就上開犯行，有犯意聯絡及行為分擔
    ，均為共同正犯。其已著手於犯罪行為之實行而不遂，爰依
    刑法第25條第2項之規定，按既遂犯之刑減輕之。又被告於
    偵審中均自白犯行，應依修正後毒品危害防制條例第17條第
    2項之規定，遞減輕其刑。
五、檢察官論告意旨雖認為被告之行為應構成販賣第一級毒品既
    遂或未遂罪（見本院卷第43頁反面）。然而本件並無充份之
    證據憑以認定被告之共犯李憲能係基於營利之意圖，而自大
    陸地區「販入」扣案之海洛因，尚未能僅因查獲之海洛因數
    量頗距（80.48公克），即遽認該等毒品係李憲能基於販賣
    之故意而販入。
六、又查海岸巡防總局中部地區巡防局雲林機動查緝隊人員，自
    96年3、4月間即開始對綽號「龍哥」之李憲能實施監聽，並
    曾於96年5月22日查獲被告之前跟監李憲能本人，此據查緝
    員黃國暉於原審證述明確（見原審卷一第371、374頁），並
    有監聽譯文在卷可按（見原審卷一第151-263頁），故共犯
    李憲能顯非因被告之供述而遭查獲之共犯，是被告無從依據
    修正後毒品危害防制條例第17條第1項之規定減輕其刑，亦
    併指明。
七、被告於原審受命法官行準備程序時，供稱：伊係依李憲能之
    吩咐而於快遞包裹之收件存根聯簽署「王靜娟」之姓名，該
    「王靜娟」係李憲能之朋友等語（見原審卷一第33頁）。依
    其供述，被告之共犯李憲能似非杜撰姓名交寄並囑被告簽收
    包裹。況本件復別無任何事證足認被告之共犯李憲能未獲姓
    名為「王靜娟」之人授權以其名義交寄並簽領包裹。依罪疑
    唯輕之證據法則，應認為不能嚴格證明被告及其共犯李憲能
    有未獲授權，而在收件存根聯簽署「王靜娟」姓名持交「GD
    A音速快遞公司」人員之行使偽造私文書行為，故被告簽署
    「王靜娟」之名領取包裹之行為，並不生起訴效力擴張而再
    論以行使偽造私文書罪之問題，同併說明。
八、原審認為被告此部分犯行罪證明確，予以論罪科刑，固非無
    見。惟：(1)原審判決時，毒品危害防制條例尚未修正生效，
    原審未及比較新舊法，致論以修正前之毒品危害防制條例第
    4條第6項、第1項之罪，並未能依修正後該條例第17條第2項
    之規定予以減輕，自有未洽。(2)本件被告參與運輸之海洛因
    淨重高達80.48公克（依被告於警詢中所供，係約「一塊海
    洛因磚」之數量，見警卷第9頁），並非一般些微數量之販
    賣或運輸一級毒品情形，此等數量頗鉅之毒品若流入社會，
    對於國民健康之負面影響至深且鉅。原審仍認為被告犯罪之
    情狀情輕法重顯可憫恕，率依刑法第59條減輕其刑，亦欠妥
    適。被告上訴意旨主張原審量刑過重，固不可取，然原判決
    既有上開可議之處，自屬無法維持，應由本院將原判決此部
    分撤銷改判（原判決既經撤銷，原定之執行刑亦失所依附，
    應併予撤銷）。
九、爰審酌被告之品行、犯罪之動機、目的、手段、智識教育程
    度、經濟生活狀況普通，其明知第一級毒品海洛因係屬戕害
    人身心之毒品，竟鋌而走險參與運輸，而海洛因足以使施用
    者導致精神障礙，性格異常，甚至造成生命危險之生理成癮
    性及心理依賴性，被告之行為助長毒品蔓延於社會，擴大毒
    品危害，惡性非輕，惟其事後坦承犯行，顯有悔意等一切情
    狀，量處如主文第2項所示之刑。扣案之海洛因3包（合計淨
    重80.48公克），為查獲之毒品，依毒品危害防制條例第18
    條第1項前段沒收銷燬之。另包裹上開毒品之包裝袋，於物
    理外觀上與毒品附合而難予析離，如強予析離至完全無殘渣
    留存，將耗費相當之時間、人力與經費，於經濟上顯無實益
    ，是依社會一般通念，堪認上開包裝袋已與查獲之毒品結合
    成為一體而無從強加析離，同應依毒品危害防制條例18條第
    1項前段規定，與上開海洛因一併沒收銷燬。扣案之MOTOROL
    A牌行動電話1支（內附0000000000號SIM卡1只），依被告所
    述，係其共犯李憲能所有用以聯絡代領內藏海洛因之包裹事
    宜（見本院卷第24頁反面），要係被告之共犯所有，供被告
    與其共犯李憲能聯絡運輸海洛因所用之物，應依毒品危害防
    制條例第19條第1項規定，併宣告沒收。又扣案之金業牌卡
    式磁帶收錄放音機1臺，係藏放海洛因之用；膠帶1包係綑綁
    毒品用，均為被告之共犯李憲能所有（上開之物及藏放之海
    絡因均係李憲能所購入），亦依同條例第19條第1項之規定
    ，併宣告沒收（上開行動電話、收錄放音機及膠帶，既均扣
    案，即無不能沒收時追徵價額或以財產抵償之問題）。再未
    經扣案而為被告之共犯李憲能及「王哥」分別持用之000000
    0000及0000000000行動電話，雖屬供被告等人共同犯罪所用
    之物，因無證據顯示係李憲能或「王哥」所有之物，不併宣
    告沒收，併予敘明。
丙、無罪部分：
一、公訴意旨另以：被告甲○○除前述經論罪科刑之98年5月22
    日代領內藏海洛因包裹之行為外，另有一次與綽號「龍哥」
    之李憲能及「王哥」共同基於運輸第一級毒品海洛因之犯意
    聯絡，由「王哥」駕車搭載被告甲○○前往「GDA音速快遞
    公司」或另一不詳名稱之快遞公司，由被告甲○○簽署「王
    靜娟」之姓名後代領藏有海洛因之包裹云云（原起訴另有三
    次代領包裹行為，其中二次業經原審判決無罪確定），因認
    被告此部分行為，亦涉犯毒品危害防制條例第4條第1項之運
    輸第一級毒品罪。
二、按犯罪事實應依證據認定之，無證據不得認定犯罪事實，不
    能證明被告犯罪者，即應為無罪之諭知，刑事訴訟法第154
    條第2項、第301條第1項前段分別定有明文。又被告或共犯
    之自白，不得作為有罪判決之唯一證據，仍應調查其他必要
    之證據，以察其是否與事實相符，同法第156條第2項亦有明
    文。
三、經查被告雖迭自偵查、原審及本院審理時，均供承確另有三
    次日前往某快遞公司簽署「王靜娟」之姓名後代領內藏海洛
    因之包裹之事實，並於原審坦承確於96年5月18日明知包裹
    內夾藏海洛因而於前往代領等語（見原審卷第17頁），然而
    被告此部分被訴事實，除被告之自白外，別無任何事證可供
    參佐（卷附之收件存根聯影本、法務部調查局鑑定書及扣案
    之收錄放音機、行動電話、膠帶及海洛因毒品均僅能證明96
    年5月22日當日之運輸未遂犯行）。且卷附之0000000000、0
    000000000、0000000000、0000000000及0000000000號行動
    電話監聽譯文，於96年5月18日之譯文內容通話均未見與「
    代領包裹」之事有關通話情形（見原審卷一第199-200、205
    、232頁）。依刑事訴訟法第156條第2項之規定，自不得僅
    以被告之自白作為其有罪之認定。此外，復查無其他積極證
    據可認被告確有公訴人所指96年5月22日以外之另次運輸第
    一級毒品之犯行，此部分自應為無罪之諭知。
四、原審就被告被訴於96年5月18日之共同運輸第一級毒品部分
    予論罪科刑，惟查此部分事實僅有被告之自白，別無其他可
    信之證據足資補強自白之真實性，應認事證不足以證明被告
    犯行，核有未洽，被告就此部分上訴，否認犯罪，為有理由
    ，此部分應由本院撤銷改判，諭知被告無罪之判決。
據上論斷，應依刑事訴訟法第368條、第369條第1項前段、第364
條、第299條第一項前段、第301條第1項，修正後毒品危害防制
條例第4條第6項、第1項、第17條第2項，毒品危害防制條例第18
條第1項前段、第19條第1項，刑法第11條前段、第2條第1項但書
、第28條、第25條第2項，判決如主文。
本案經檢察官蘇南桓到庭執行職務。
中    華    民    國    99    年    3     月     9     日
                  刑事第二庭    審判長法  官  葉居正
                                      法  官  洪碧雀
                                      法  官  陳欽賢
以上正本證明與原本無異。
如不服本判決應於收受送達後10日內向本院提出上訴書狀，其未
敘述上訴理由者，並得於提起上訴後10日內向本院補提理由書（
均須按他造當事人之人數附繕本）「切勿逕送上級法院」。
                                      書記官  李良倩
中    華    民    國    99    年    3     月     9     日
附錄本案論罪科刑法條全文：
修正後毒品危害防制條例第4條：
製造、運輸、販賣第一級毒品者，處死刑或無期徒刑；處無期徒
刑者，得併科新臺幣二千萬元以下罰金。
製造、運輸、販賣第二級毒品者，處無期徒刑或七年以上有期徒
刑，得併科新臺幣一千萬元以下罰金。
製造、運輸、販賣第三級毒品者，處五年以上有期徒刑，得併科
新臺幣七百萬元以下罰金。
製造、運輸、販賣第四級毒品者，處三年以上十年以下有期徒刑
，得併科新臺幣三百萬元以下罰金。
製造、運輸、販賣專供製造或施用毒品之器具者，處一年以上七
年以下有期徒刑，得併科新臺幣一百萬元以下罰金。
前五項之未遂犯罰之。

司法院資訊處製作；財團法人民間司法改革基金會備份。
